【裁判字號】    98,易,164
【裁判日期】    980617
【裁判案由】    背信
【裁判全文】
臺灣高雄地方法院刑事判決               98年度易字第164號
公  訴  人  臺灣高雄地方法院檢察署檢察官
被      告  乙○○
上列被告因背信案件，經檢察官提起公訴（97年度偵字第4174號
），被告於準備程序為有罪之陳述，經本院合議庭裁定由受命法
官依簡式審判程式獨任審理，判決如下：
    主  文
乙○○犯背信罪，處有期徒刑陸月，如易科罰金，以新臺幣壹仟
元折算壹日；減為有期徒刑參月，如易科罰金，以新臺幣壹仟元
折算壹日。又犯背信罪，處有期徒刑陸月，如易科罰金，以新臺
幣壹仟元折算壹日；減為有期徒刑參月，如易科罰金，以新臺幣
壹仟元折算壹日。應執行有期徒刑伍月，如易科罰金，以新臺幣
壹仟元折算壹日。緩刑貳年。
    事  實
一、乙○○原係名順事業有限公司（設高雄市○○區○○路495
    號，下稱名順公司）之員工，負責於一定期間內配送礦泉水
    、鹼性水等飲料至客戶處寄放銷售，並於每月定期向該客戶
    收取費用後繳回名順公司，係為名順公司處理事務之人。名
    順公司對外係以「買三箱礦泉水送一箱礦泉水」（礦泉水
    600CC ，每箱20罐，每箱單價新臺幣〔下同〕500 元）、「
    買五箱鹼性水送一箱鹼性水」（鹼性水600 CC，每箱400 元
    ）之優惠方式銷售上開產品，惟乙○○為圖增加該公司產品
    之銷售量，以提高該公司產品之市場曝光度，遂私下對愛兒
    麗婦幼用品有限公司（下稱愛兒麗公司）表示其願提供以「
    買一箱礦泉水送一箱礦泉水」及「買三箱鹼性水送一箱鹼性
    水」之優惠方式銷售名順公司之上開產品，而愛兒麗公司雖
    仍按照名順公司所開列出貨單上之金額給付貨款，但其將會
    補貼愛兒麗公司因給付貨款金額與上開其所允諾優惠方式所
    產生之差價，並給付其因銷售產品所得之業績獎金予愛兒麗
    公司，此等優惠條件經愛兒麗公司同意後，乙○○遂於附表
    所示之時間、方式銷售名順公司之礦泉水及鹼性水予愛兒麗
    公司。惟因乙○○自民國95年8 月間起即未依其承諾給付上
    開差價金額及其個人所得之業績獎金予愛兒麗公司，時至95
    年12月間已短付愛兒麗公司共計102,100 元之差額，嗣經愛
    兒麗公司催討，乙○○竟意圖為自己不法之利益，基於背信
    之犯意，未經名順公司同意即於95年12月12日擅自出貨200
    箱礦泉水予愛兒麗公司，復於同年月26日再次基於背信之犯
    意擅自出貨200 箱礦泉水予愛兒麗公司，用以抵債其個人對
    愛兒麗公司所積欠之債務，而為2 次違背任務之行為，又因
    愛兒麗公司並未對此等合計400 箱礦泉水給付貨款予名順公
    司，致生損害於名順公司之財產。爾後經由名順公司於96年
    2 月底清查帳目時，始悉上情。
二、案經名順公司訴由臺灣高雄地方法院檢察署檢察官偵查起訴
    。
    理  由
一、本件被告乙○○所犯係死刑、無期徒刑、最輕本刑為3 年以
    上有期徒刑以外之罪，其於審判程序中就被訴事實為有罪之
    陳述，經法官告知簡式審判程序之旨，並聽取公訴人及被告
    之意見後，認為適宜由受命法官獨任進行簡式審判程序，是
    依刑事訴訟法第273 條之1 第1 項規定，裁定由受命法官獨
    任進行審判程序，合先敘明。
二、訊據被告乙○○對於前開犯罪事實已坦承不諱（見本院卷第
    13頁、第18頁反面），且經證人甲○○○、戊○○、丁○○
    指證綦詳（見他卷第10、11、23頁，偵卷第4 至6 、8 、9
    、35至37、41、42頁，本院易字卷第46、47頁），並有乙○
    ○所書立之自白書影本1 份、本票影本5 張、名順公司之業
    務應收款明細1 份、訂貨單4 紙、愛兒麗公司之廠商別進退
    商品明細表2 份、水水嫩嫩獎金收入表1 份、臺灣高雄地方
    法院檢察署電話紀錄單1 份在卷可稽（見他卷第4 、13至15
    頁，偵卷第11、12、15、16、38、43至45頁），足認被告之
    自白確與事實相符，可堪採為認定事實之依據。準此，被告
    趁其從事業務之機會，擅自於95年12月12日及同年月26日各
    擅自出貨200 箱（合計400 箱）礦泉水予愛兒麗公司，用以
    抵債其個人對愛兒麗公司所積欠之債務，此等違背任務之行
    為，致生損害於名順公司之財產，已堪認定，是應分別依法
    論科。
三、核被告2 次擅自出貨以抵償自身債務之行為，均係犯刑法第
    342 條第1 項之背信罪。又該2 次犯行，既係基於各別犯意
    所為，行為互殊，自應分論併罰。至起訴書所稱「被告係自
    95年4 月20日起至同年12月26日止未經名順公司同意，擅自
    允諾愛兒麗公司以優惠之方式加以銷售，造成金額共計18萬
    2991元之價差，在未經名順公司同意下，另以400 箱礦泉水
    送與愛兒麗公司抵債」等情，經公訴檢察官於本院審判時表
    示被告私下允諾愛兒麗公司以優惠之方式加以銷售造成價差
    等情，只是被告背信行為的原因，被告真正背信的行為應係
    在「未經名順公司同意下，以400 箱礦泉水運送與愛兒麗公
    司抵債，而造成名順公司的損失」等語（見本院易字卷第45
    頁），況被告於附表編號1 至9 所示之時間、方式銷售及附
    贈名順公司之礦泉水、鹼性水予愛兒麗公司，既已由愛兒麗
    公司給付名順公司出貨單上所載貨款予名順公司，並未對名
    順公司之財產或利益產生損害，足徵公訴意旨並非認定被告
    允諾以特別優惠之方式加以銷售名順公司產品予愛兒麗公司
    之行為係屬背信犯行，附此敘明。爰審酌被告身為名順公司
    之業務人員，本應恪盡職守並遵守公司指示之銷售方式，竟
    前後2 次違反其任務，利用從事業務之機會，擅將公司產品
    運交他人，以抵償其自身債務，並因此獲有利益及損及名順
    公司之權益，所為實不足取，惟念及其於犯罪後尚能知錯及
    坦承犯行，並考量其犯罪之動機、目的等一切情狀，分別量
    處如主文所示之刑及諭知易科罰金之折算標準。另因被告所
    犯上開犯罪之時間，均係在中華民國九十六年罪犯減刑條例
    所定96年4 月24日期限以前，且均合於該條例所定減刑條件
    ，爰此，依該條例第7 條、第2 條第1 項第3 款規定，各應
    減其刑2 分之1 ，並於主文減其宣告刑暨定其應執行刑。又
    被告前未曾受有期徒刑以上刑之宣告，此有臺灣高等法院被
    告前案紀錄表1 份附卷可稽（見本院易字卷第33頁），且於
    犯後業與被害人名順公司達成和解，並於本院行準備程序時
    當庭給付名順公司15萬元作為賠償，此亦有本院準備程序筆
    錄1 份在卷可稽（見本院易字卷第19頁），僅因一時失慮，
    偶罹刑章，事後業已坦承犯行，深具悔意，經此罪刑之宣告
    ，當知所警惕，信無再犯之虞，本院認為所宣告之刑，以暫
    不執行為適當，爰併予宣告緩刑2 年，以啟自新。
據上論斷，應依刑事訴訟法第273 條之1 第1 項、第299 條第1
項前段，刑法第342 條第1 項、第41條第1 項、第51條第5 款、
第74條第1 項第1 款，中華民國九十六年罪犯減刑條例第2 條第
1 項第3 款、第7 條，刑法施行法第1 條之1 ，判決如主文。
本案經檢察官丙○○到庭執行職務。
中    華    民    國    98    年    6     月    17    日
                  刑事第四庭    法  官  葉文博
以上正本證明與原本無異。
如不服本判決應於收受本判決後10日內向本院提出上訴書狀，並
應敘述具體理由，如未敘述上訴理由者，應於上訴期間屆滿後20
日內補提理由書狀於本院（均須按他造當事人之人數附繕本）「
切勿逕送上級法院」。
中    華    民    國    98    年    6     月    17    日
                                書記官  李柏親
附錄本案判決論罪科刑法條：
中華民國刑法第342條
（背信罪）
為他人處理事務，意圖為自己或第三人不法之利益，或損害本人
之利益，而為違背其任務之行為，致生損害於本人之財產或其他
利益者，處5 年以下有期徒刑、拘役或科或併科1 千元以下罰金
。
前項之未遂犯罰之。
附表
┌─┬──────┬───────────────────┐
│  │ 時  間     │          銷售、送貨方式              │
├─┼──────┼───────────────────┤
│1 │95年4 月20日│名順公司雖係以「買3 箱礦泉水送1 箱礦泉│
│  │            │水」之優惠方式對外銷售礦泉水，但被告楊│
│  │            │錦對愛兒麗公司允諾願以「買1 箱礦泉水│
│  │            │送1 箱礦泉水」之方式銷售該公司之礦泉水│
│  │            │，而於95年4 月20日送交共18箱礦泉水予愛│
│  │            │兒麗公司，差價部分則由乙○○自行給付予│
│  │            │愛兒麗公司。嗣後又因愛兒麗公司係按照名│
│  │            │順公司所列出貨單上所載金額給付貨款予名│
│  │            │順公司，故未對名順公司之財產或利益產生│
│  │            │任何損害。                            │
├─┼──────┼───────────────────┤
│2 │95年4 月21日│名順公司雖係以「買3 箱礦泉水送1 箱礦泉│
│  │            │水」之優惠方式對外銷售礦泉水，但被告楊│
│  │            │錦對愛兒麗公司允諾願以「買1 箱礦泉水│
│  │            │送1 箱礦泉水」之方式銷售該公司之礦泉水│
│  │            │，而於95年4 月21日送交共27箱礦泉水予愛│
│  │            │兒麗公司，差價部分則由乙○○自行給付予│
│  │            │愛兒麗公司。嗣後又因愛兒麗公司係按照名│
│  │            │順公司所列出貨單上所載金額給付貨款予名│
│  │            │順公司，故未對名順公司之財產或利益產生│
│  │            │任何損害。                            │
├─┼──────┼───────────────────┤
│3 │95年4 月28日│名順公司雖係以「買3 箱礦泉水送1 箱礦泉│
│  │            │水」之優惠方式對外銷售礦泉水，但被告楊│
│  │            │錦對愛兒麗公司允諾願以「買1 箱礦泉水│
│  │            │送1 箱礦泉水」之方式銷售該公司之礦泉水│
│  │            │，而於95年4 月28日送交共27箱礦泉水予愛│
│  │            │兒麗公司，差價部分則由乙○○自行給付予│
│  │            │愛兒麗公司。嗣後又因愛兒麗公司係按照名│
│  │            │順公司所列出貨單上所載金額給付貨款予名│
│  │            │順公司，故未對名順公司之財產或利益產生│
│  │            │任何損害。                            │
├─┼──────┼───────────────────┤
│4 │95年5 月4 日│名順公司雖係以「買3 箱礦泉水送1 箱礦泉│
│  │            │水」之優惠方式對外銷售礦泉水，但被告楊│
│  │            │錦對愛兒麗公司允諾願以「買1 箱礦泉水│
│  │            │送1 箱礦泉水」之方式銷售該公司之礦泉水│
│  │            │，而於95年5 月4 日送交共200 箱礦泉水予│
│  │            │愛兒麗公司，差價部分則由乙○○自行給付│
│  │            │予愛兒麗公司。嗣後又因愛兒麗公司係按照│
│  │            │名順公司所列出貨單上所載金額給付貨款予│
│  │            │名順公司，故未對名順公司之財產或利益產│
│  │            │生任何損害。                          │
├─┼──────┼───────────────────┤
│5 │95年7 月11日│名順公司雖係以「買3 箱礦泉水送1 箱礦泉│
│  │            │水」之優惠方式對外銷售礦泉水，但被告楊│
│  │            │錦對愛兒麗公司允諾願以「買1 箱礦泉水│
│  │            │送1 箱礦泉水」之方式銷售該公司之礦泉水│
│  │            │，而於95年7 月11日送交共200 箱礦泉水予│
│  │            │愛兒麗公司，差價部分則由乙○○自行給付│
│  │            │予愛兒麗公司。嗣後又因愛兒麗公司係按照│
│  │            │名順公司所列出貨單上所載金額給付貨款予│
│  │            │名順公司，故未對名順公司之財產或利益產│
│  │            │生任何損害。                          │
├─┼──────┼───────────────────┤
│6 │95年8 月15日│名順公司雖係以「買3 箱礦泉水送1 箱礦泉│
│  │            │水」之優惠方式對外銷售礦泉水，但被告楊│
│  │            │錦對愛兒麗公司允諾願以「買1 箱礦泉水│
│  │            │送1 箱礦泉水」之方式銷售該公司之礦泉水│
│  │            │，而於95年8 月15日送交共200 箱礦泉水予│
│  │            │愛兒麗公司，差價部分則由乙○○自行給付│
│  │            │予愛兒麗公司。嗣後又因愛兒麗公司係按照│
│  │            │名順公司所列出貨單上所載金額給付貨款予│
│  │            │名順公司，故未對名順公司之財產或利益產│
│  │            │生任何損害。                          │
├─┼──────┼───────────────────┤
│7 │95年9 月15日│名順公司雖係以「買5 箱鹼性水送1 箱鹼性│
│  │            │水」之優惠方式對外銷售礦泉水，但被告楊│
│  │            │錦對愛兒麗公司允諾願以「買3 箱鹼性水│
│  │            │送1 箱鹼性水」之方式銷售該公司之鹼性水│
│  │            │，而於95年9 月15日送交共48箱鹼性水予愛│
│  │            │兒麗公司，差價部分則由乙○○自行給付予│
│  │            │愛兒麗公司。嗣後又因愛兒麗公司係按照名│
│  │            │順公司所列出貨單上所載金額給付貨款予名│
│  │            │順公司，故未對名順公司之財產或利益產生│
│  │            │任何損害。                            │
├─┼──────┼───────────────────┤
│8 │95年10月4 日│名順公司雖係以「買5 箱鹼性水送1 箱鹼性│
│  │            │水」之優惠方式對外銷售礦泉水，但被告楊│
│  │            │錦對愛兒麗公司允諾願以「買3 箱鹼性水│
│  │            │送1 箱鹼性水」之方式銷售該公司之鹼性水│
│  │            │，而於95年10月4 日送交共48箱鹼性水予愛│
│  │            │兒麗公司，差價部分則由乙○○自行給付予│
│  │            │愛兒麗公司。嗣後又因愛兒麗公司係按照名│
│  │            │順公司所列出貨單上所載金額給付貨款予名│
│  │            │順公司，故未對名順公司之財產或利益產生│
│  │            │任何損害。                            │
├─┼──────┼───────────────────┤
│9 │95年10月4 日│名順公司雖係以「買3 箱礦泉水送1 箱礦泉│
│  │            │水」之優惠方式對外銷售礦泉水，但被告楊│
│  │            │錦對愛兒麗公司允諾願以「買1 箱礦泉水│
│  │            │送1 箱礦泉水」之方式銷售該公司之礦泉水│
│  │            │，而於95年10月4 日送交共200 箱礦泉水予│
│  │            │愛兒麗公司，差價部分則由乙○○自行給付│
│  │            │予愛兒麗公司。嗣後又因愛兒麗公司係按照│
│  │            │名順公司所列出貨單上所載金額給付貨款予│
│  │            │名順公司，故未對名順公司之財產或利益產│
│  │            │生任何損害。                          │
└─┴──────┴───────────────────┘


司法院資訊處製作；財團法人民間司法改革基金會備份。
